臺灣高等法院民事判決　　　　　　　　95年度家上易字第50號
上　訴　人　乙○○
被 上訴 人　甲○○
上列當事人間請求損害賠償事件，上訴人對於中華民國95年10月
11日臺灣板橋地方法院94年度家訴字第 156號第一審判決提起上
訴，經本院於96年2月27日言詞辯論終結，判決如下：
    主      文
上訴駁回。
第二審訴訟費用新臺幣玖仟柒佰伍拾元由上訴人負擔。
    事實及理由
一、本件上訴人聲明求為判決：(一)原判決關於不利上訴人部分廢
    棄。(二)上開廢棄部分，被上訴人在第一審之訴及假執行之聲
    請均駁回。
    被上訴人聲明求為判決：上訴駁回。
二、被上訴人起訴主張：兩造於民國（下同）64年間結婚，婚後
    育有1子1女，詎上訴人沈迷賭博，又有酗酒及暴力傾向，只
    要心情不佳，動輒對伊施以辱罵及毆打，93年3月21日凌晨2
    時許，上訴人又對伊辱罵三字經，並掌摑伊，致伊忍無可忍
    ，除報警處理，聲請核發通常保護令外，並以受有不堪同居
    虐待為由，向原審起訴請求判決離婚，嗣經原審於94年 5月
    10 日以94年度婚字第390號判決准伊與上訴人離婚確定；伊
    因判決離婚，致精神上感受莫大痛苦，此全係可歸責於上訴
    人一方對伊之虐待行為所致，伊自得請求上訴人賠償非財產
    上之損害等情，爰依民法第1056條第 2項之規定，求為命上
    訴人給付新臺幣（下同） 120萬元並加付法定遲延利息之判
    決（原審判命上訴人給付60萬元本息；而駁回被上訴人其餘
    之訴。被上訴人就其敗訴部分，未據聲明不服，已告確定）
    。
    上訴人則以：被上訴人所指伊之暴力行為，均係 2、30前年
    之事，伊於近10年來，已未再對被上訴人施暴，上開離婚確
    定判決對伊有利部分全未審究，有失公允；又伊於93年 3月
    19日向被上訴人表示同年月21日要去高雄工作，請被上訴人
    為伊洗滌、整理衣物，惟至該日晚上伊工作完回家，卻發現
    被上訴人對伊之要求全未置理，伊因一時衝動而掌摑被上訴
    人，惟被上訴人就此一事件亦可受歸責，並非全無過失，被
    上訴人自不得請求非財產上之損害賠償；退步言之，伊亦得
    主張過失相抵，請求免除賠償責任；又伊目前被被上訴人趕
    出家門，在外租屋，且因年紀已大，臨時工之工作又不穩定
    ，被上訴人之資力尤勝於伊，其請求賠償之金額實屬過高云
    云，資為抗辯。
三、經查被上訴人主張兩造原係夫妻，伊因受上訴人施以身體及
    精神上不堪同居之虐待，向原審起訴請求判決離婚，經原審
    於94年5月10日以94年度婚字第390號判決准伊與上訴人離婚
    ，並於同年6月6日確定之事實，業據其提出原審94年度婚字
    第390號民事判決及確定證明書為證（見原審訴字卷第7至10
    頁），並經本院調取上開民事卷宗核閱屬實，且為上訴人所
    不爭執，自堪信為真實。
四、按訴訟標的之法律關係，於確定之終局判決中經裁判者，當
    事人之一造以該確定判決之結果為基礎，於新訴訟用作攻擊
    防禦方法時，他造應受其既判力之拘束，不得以該確定判決
    言詞辯論終結前，所提出或得提出而未提出之其他攻擊防禦
    方法，為與該確定判決意旨相反之主張，此就民事訴訟法第
    400條第1項規定之趣旨觀之甚明（最高法院42年臺上字第13
    06號判例參照）。本件被上訴人因受上訴人施以身體及精神
    上不堪同居之虐待，經上開判決准被上訴人與上訴人離婚確
    定，上訴人即應受該確定判決既判力之拘束，其猶抗辯未對
    被上訴人施暴，上開確定判決有失公允云云，自非可取。
五、復按夫妻之一方，因判決離婚而受有損害者，得向有過失之
    他方，請求賠償；又前項情形，雖非財產上之損害，受害人
    亦得請求賠償相當之金額，但以受害人無過失者為限，民法
    第1056條第1項、第2項定有明文。查被上訴人係因經常遭上
    訴人拳腳相向及辱罵，身體及精神上受有不堪同居之虐待為
    由，起訴請求法院判決准與上訴人離婚確定，是上開判決離
    婚之結果，自係可歸責於上訴人一方之過失所造成。雖上訴
    人抗辯伊於93年 3月21日之所以掌摑被上訴人，係因被上訴
    人未應伊要求，為伊洗滌、整理衣物，被上訴人自亦可受歸
    責，並非全無過失云云。惟查，姑不論上開確定判決係依被
    上訴人所提出之原審93年度家護字第 317號通常保護令、驗
    傷診斷書、臺灣板橋地方法院檢察署94年度偵字第1030號聲
    請簡易判決處刑書，及證人即兩造所生子女鐘文宏、鐘珮容
    所為之證詞，認定上訴人於兩造婚姻關係存續中，經常辱罵
    、毆打被上訴人，而非僅止於93年 3月21日乙次而已。況單
    就93年3月21日之事件而言，縱如上訴人所云，被上訴人有
    未依其吩咐，代為洗滌整理衣物之情事，亦難據為上訴人有
    毆打被上訴人之正當理由，自亦不得認定被上訴人因上開原
    因被毆打，係有過失。是上訴人抗辯被上訴人就判決離婚乙
    事，亦有過失，不得依據民法第1056條第 2項規定請求賠償
    非財產上之損害云云，或抗辯伊得主張過失相抵云云，均不
    足取。又被上訴人年過50，卻因上述事由結束與上訴人間之
    婚姻關係，精神上自必感受莫大痛苦。爰斟酌兩造均為國小
    畢業，被上訴人以往從事成衣代工，現賴房租每月1萬9千元
    維生，名下擁有臺北縣板橋市○○路○段226巷10弄2號4樓房
    地，存款約有 500餘萬元（見原審卷15至17、24、18至35、
    83、84頁）；而上訴人係從事地下室支撐工作，目前在外租
    屋，工作因年老並不穩定，名下擁有彰化縣芳苑鄉王功村新
    開巷 3號房地，於94年間領得國泰人壽滿期金50餘萬元（見
    原審卷29、84、102、103頁）；及被上訴人係因長期遭致上
    訴人辱罵、毆打，而經判決離婚等一切情狀後，認被上訴人
    請求上訴人賠償非財產上之損害60萬元，尚屬相當。
六、綜上所述，被上訴人本於民法第1056條第 2項之規定，請求
    上訴人給付60萬元及自起訴狀繕本送達之翌日即95年 3月23
    日起至清償日止，按年息5%計算之利息部分，自屬應予准許
    。從而原審就上開部分所為上訴人敗訴之判決，並無不合。
    上訴論旨仍執前詞指摘原判決此部分不當，求予廢棄改判，
    為無理由，應予駁回。
七、至兩造其餘之攻擊或防禦方法及未經援用之證據，經本院斟
    酌後，認為均不足以影響本判決之結果，自無逐一詳予論駁
    之必要，併此敘明。
八、據上論結，本件上訴為無理由，依民事訴訟法第449條第1項
    、第78條，判決如主文。
中　　華　　民　　國　　96　　年　　3 　　月　　13　　日
                    民事第六庭
                        審判長 法 官  林鄉誠
         　　　　　　　　　　　法 官  許紋華
　　　　         　　　　　　　法 官  梁玉芬
正本係照原本作成。
不得上訴。
中　　華　　民　　國　　96　　年　　3 　　月　　14　　日
                               書記官  常淑慧
